行　政　法　院　判　決　　　　　　　　　　　　　八十八年度判字第四三三三號
　　原　　　告　介芸餐廳有限公司
　　代　表　人　甲○○○
　　被　　　告　臺北市稅捐稽徵處
右當事人間因娛樂稅事件，原告不服財政部中華民國八十七年九月十日台財訴字第八
七○二三六○○一號再訴願決定，提起行政訴訟。本院判決如左︰
　　主  文
原告之訴駁回。
　　事  實
緣本件原告依台北市政府營利事業登記證所核准營業項目係經營餐廳及酒店業務，被
告於民國八十六年七月三日查獲原告實際經營卡拉ＯＫ視聽歌唱項目，與登記項目不
符，依法應代徵娛樂稅，卻未於事前辦理娛樂業登記及代徵報繳娛樂稅手續，以八十
六年七月五日北市稽機(乙)字第二一○三二號書函通知原告於八十六年七月十日前向
被告申報代徵稅款，嗣因原告逾期未申報，被告乃依據查得資料逕行核定原告自八十
六年七月五日起應查定課徵娛樂稅，每月核定營業額為新臺幣（下同）九○、○○○
元，娛樂稅二、○七八元，教育經費六二三元，遂發單課徵八十六年七月份娛樂稅一
、八○一元，加徵教育經費五四○元。原告不服，申請復查結果，未獲變更（被告八
十六年九月二十四日北市稽法(乙)字第一五○三六一號復查決定書），提起訴願、再
訴願均遭駁回，遂向本院提起本訴。茲摘兩造訴辯意旨如次：
原告起訴意旨略謂︰有關財政部訴願委員會八十七年九月十日再訴願決定書駁回理由
第一點略謂：「娛樂稅法第二條第一項後段規定：「：：；提供娛樂設施供人娛樂者
。」、第二項後段規定：「；：：娛樂設施供應娛樂人者，按其收費額課徵娛樂稅。
」乙節，原告實在心有不服。因依據經濟部七十八年九月七日所召開「研商客人伴唱
（卡拉ＯＫ）可否登記為公司、行號營業項目有關事宜會議紀錄」之決議事項六(一)載
明「營業場所附設卡拉ＯＫ伴唱機具設備，如僅係為其招徠顧客之服務，作為其經營
方法之一，而未另收費者，毋需登記為營業項目。」，既然毋庸登記為營業項目，又
何來徵收娛樂稅之理？又原告真的繳交稅款，稅務人員是否構成違法課徵圖利國庫之
罪呢？又訴願決定書駁回理由第一點後段略謂：「：；；惟依財政部八十二年七月十
五日台財稅第八二一四九一二七四號函釋規定：餐廳附設卡拉ＯＫ放映電視銀幕設備
，係視聽中心之一種，︰︰︰擬比照  K T V 視聽中心方式核課娛樂稅。」；然依據
經濟部八十年四月十五日經商二○八○四三號函釋：按「理髮視聽歌唱及浴室業管
理規則」第三條第二款規範之視聽歌唱業，乃指以提供視聽伴唱設備供人歌唱為「業
務」之營利事業。而為商業之「業務」者，應以具有「營利性」為必要。本案於餐廳
內「附設」伴唱視聽設備，綜合客觀事實如消費者就使用視聽伴唱設備，無須支付任
何費用，則尚無前開管理規則之適用。再者，再訴願決定書駁回理由第二點中段略謂
：「再訴願人雖非專營卡拉ＯＫ業，惟其既提供卡拉ＯＫ之娛樂設施，即應按其經營
此項服務之營業額課徵娛樂稅。」惟原告已按時繳交營業稅如今又要繳交娛樂稅，豈
不是重複課稅？退一步言，若依被告裁決原告必需繳交娛樂稅，則請台北市政府飭建
設局先准原告變更營業登記增加視唱營業項目，再據以課徵以求合法。請判決撤銷一
再訴願決定及原處分等語。
被告答辯意旨略謂：一、按娛樂稅法第二條第一項及第二項後段規定：「娛樂稅，就
左列娛樂場所、娛樂設施或娛樂活動所收票價或收費額徵收之．．．六、撞球場、保
齡球館、高爾夫球場及其他提供娛樂設施供人娛樂者。」「．．．另以其他飲料品或
娛樂設施供應娛樂人者，按其收費額課徵娛樂稅。」同法第七條規定：「凡經常提供
依本法規定應徵收娛樂稅之營業者，於開票、遷移、改業、變更、改組、合併、轉讓
及歇業時，均應於事前向主管稽徵機關辦理登記及代徵報繳娛樂稅之手續。」同法第
九條第一項規定：「娛樂稅代徵人每月代徵之稅款，應於次月十日前填用自動報繳書
繳納．．．。」台北市娛樂稅徵收細則第四條規定：「．．．所稱其他提供娛樂設施
供人娛樂，係指機動遊藝、機動遊艇、電動玩具、錄影帶節目放映（ＭＴＶ）等具有
娛樂性之設施而言。」同細則第五條規定：「娛樂稅之徵收率如左．．．六、．．．
其他提供娛樂設施供人娛樂者課徵百分之二．五。」財政部八十二年七月十五日台財
稅第八二一四九一二七四號函釋規定：「餐廳附設卡拉ＯＫ放映電視銀幕設備，係視
聽中心之一種，核屬娛樂稅法第二條第一項第六款『其他提供娛樂設施供人娛樂』之
範圍，同意准照貴省稅務局所擬比照ＫＴＶ視聽中心方式核課娛樂稅。」八十二年八
月二十日台財稅第八二○三二○三六○號函釋規定：「主旨：營業人實際之營業項目
與登記不符時，稽徵機關應本實質課稅原則，核實課徵營業稅，以遏止營業人變相營
業、逃漏稅捐。說明：依經濟部八十二年七月十四日經商二一九一八八號函反應，
部分業者為取巧漏稅，以營業稅稅率較低之餐廳、冰果室等行業申請登記，俟核准後
卻從事稅率較高之酒家、舞廳等行業，有違稅法規定，應予核實課徵，並依營業稅法
第四十六條第五十一條規定論處，以杜逃漏。」二、卷查本件原告之違章事實，有被
告娛樂業巡查紀錄表（巡查時間：八十六年七月三日二十二時三十分）。八十六年七
月五日市稽機（乙）字第二一○三二號書函可稽，違章事證明確，足堪認定。原告
雖辯稱其主要營業項目為酒及簡單餐飲、卡拉ＯＫ視聽設備只是提供顧客消遺並未另
外收費乙節，惟原告既常態性提供卡拉ＯＫ視聽設備供人娛樂，依前揭娛樂稅法規定
及財政部函釋，應可認定屬娛樂稅法第二條第一項第六款所指「其他提供娛樂設施供
人娛樂」之範圍，縱使原告未登記為營業項目，然依實質課稅原則，並不因而得免娛
樂稅之課徵，故經濟部七十八年九月七日所召開「研商客人伴唱（卡拉ＯＫ）可否登
記為公司、行號營業項目有關事宜會議紀錄」決議事項六所稱毋需登記為營業項目，
乃係就其主管機關商業登記業務所作之規範，並非泛指其無需登記為營業項目，亦無
需依營業性質繳納稅捐，原告所訴，恐係出於誤解，不足採據。從而，原告雖非專營
卡拉ＯＫ業，惟其既提供卡拉ＯＫ之娛樂設施供人娛樂，被告依首揭法條及財政部函
釋規定按其經營此項業務之營業額予以課徵娛樂稅，並無不合，訴願決定及再訴願決
定遞予維持，亦無違誤，請判決原告之訴駁回。
　　理  由
按「娛樂稅，就左列娛樂場所、娛樂設施或娛樂活動所收票價或收費額徵收之．．．
六撞球場、保齡球館、高爾夫球場及其他提供娛樂設施供人娛樂者。」、「．．．另
以其他飲料品或娛樂設施供應娛樂人者，按其收費額課徵娛樂稅。」、「凡經常提供
依本法規定應徵收娛樂稅之營業者，於開業、遷移、改業、變更、改組、合併、轉讓
及歇業時，均應於事前向主管稽徵機關辦理登記及代徵報繳娛樂稅之手續。」及「娛
樂稅代徵人每月代徵之稅款，應於次月十日前填用自動報繳書繳納．．．。」分別為
娛樂稅法第二條第一項、第二項後段、第七條、第九條第一項所明定。次按「．．．
所稱其他提供娛樂設施供人娛樂，係指機動遊藝、機動遊艇、電動玩具、錄影帶節目
放映（ＭＴＶ）等具有娛樂性之設施而言。」及「娛樂稅之徵收率如左．．．六．．
．其他提供娛樂設施供人娛樂者課徵百分之二點五。」為台北市娛樂稅徵收細則第四
條及第五條所明定。復按餐廳附設卡拉ＯＫ放映電視銀幕設備，係視聽中心之一種，
核屬娛樂稅法第二條第一項第六款『其他提供娛樂設施供人娛樂』之範圍，同意准照
貴省稅務局所擬比照ＫＴＶ視聽中心方式核課娛樂稅。」原財政部八十二年七月十五
日台財稅字第八二一四九一二七四號函釋示在案。本件原告依台北市政府營利事業登
記證所核准營業項目係經營餐廳及酒店業務，嗣被告於八十六年七月三日查獲原告實
際經營卡拉ＯＫ視聽歌唱項目，與登記項目不符，依法應代徵娛樂稅，卻未於事前辦
理娛樂業登記及代徵報繳娛樂稅手續，乃以八十六年七月五日北市稽機(乙)字第二一
○三二號書函通知原告於八十六年七月十日前向原處分機關申報代徵稅款，嗣因原告
逾期未申報，被告乃依據查得資料逕行核定原告自八十六年七月五日起應查定課徵娛
樂稅，每月核定營業額為九○、○○○元，娛樂稅二、○七八元，教育經費六二三元
，遂發單課徵八十六年七月份娛樂稅一、八○一元，加徵教育經費五四○元。原告對
於其附設卡拉ＯＫ提供顧客消遣，坦承不諱，且有被告八十六年七月三日娛樂業巡查
紀錄表及八十六年七月五日市稽機(乙)字第二一○三二號書函影本附訴願卷可稽，則
被告自八十六年七月五日起查定課徵娛樂稅，揆之首揭說明，並無違誤，一再訴願決
定遞予維持，均無不合。原告雖訴稱：依據經濟部七十八年九月七日所召開「研商客
人伴唱（卡拉ＯＫ）可否登記為公司、行號營業項目有關事宜會議紀錄」之決議事項
六(一)載明「營業場所附設卡拉ＯＫ伴唱機具設備，如僅係為其招徠顧客之服務，作為
其經營方法之一，而未另收費者，毋需登記為營業項目。」，既然毋庸登記為營業項
目，又何來徵收娛樂稅之理？又原告真的繳交稅款，稅務人員是否構成違法課徵圖利
國庫之罪？且依據經濟部八十年四月十五日經商二○八○四三號函釋：「理髮視聽
歌唱及浴室業管理規則」第三條第二款規範之視聽歌唱業，乃指以提供視聽伴唱設備
供人歌唱為「業務」之營利事業。而為商業之「業務」者，應以具有「營利性」為必
要。本案於餐廳內「附設」伴唱視聽設備，綜合客觀事實如消費者就使用視聽伴唱設
備，無須支付任何費用，尚無前開管理規則之適用。原告已按時繳交營業稅如今又要
繳交娛樂稅，豈不是重複課稅云云。惟查，依首揭法令規定，原告既提供卡拉ＯＫ視
聽設備，即屬娛樂稅法第二條第一項第六款「其他提供娛樂設施供人娛樂」之範圍，
依照娛樂稅法第二條第二項規定，原告雖非專營卡拉ＯＫ業，惟其既提供卡拉ＯＫ之
娛樂設施供人娛樂，仍應按其經營此項業務之營業額課徵娛樂稅，俱見前述，則原告
上開所執其主要經營餐飲業務，卡拉ＯＫ視聽設備只是提供顧客消遣並未另外收費，
未登記卡拉ＯＫ為營業項目等，依實質課稅原則，並不因而得免娛樂稅之課徵，而經
濟部七十八年九月七日所召開「研商客人伴唱（卡拉ＯＫ）可否登記為公司、行號營
業項目有關事宜會議紀錄」六決議事項(一)所稱毋需登記為營業項目，乃係就其主管商
業登記業務所作之規範，並非泛指其無需登記為營業項目，亦無需依其營業性質繳納
稅捐。從而原告主張，不足採據。綜上所述，原處分於法並無不合，訴願決定及再訴
願決定遞予維持，亦無違誤，原告起訴意旨並無理由，應予駁回。至於原告所質疑商
人抄作股票不當，致使社會大眾承擔風險是否合理？及建議台北市政府飭建設局先准
原告變更營業登記增加視唱營業項目，再據以課稅等，均非本件審理之範圍，併此敘
明。
據上論結，本件原告之訴為無理由，爰依行政訴訟法第二十六條後段，判決如主文。
中    華    民    國     八十八      年     十二     月      三十       日
                    行 政 法 院 第 二 庭
                                審 判 長 評  事      陳  石  獅
                                         評  事      彭  鳳  至
                                         評  事      黃  合  文
                                         評  事      林  茂  權
                                         評  事      王  立  杰
右  正  本  證  明  與  原  本  無  異
                                         法院書記官  王  福  瀛
中    華    民    國     八十九      年      一      月       三        日
